臺灣臺中地方法院民事判決
111年度沙簡字第253號
原      告  陳振銘  
法定代理人  陳怡萍  
被      告  林德豪  

上列當事人間請求侵權行為損害賠償(交通)事件，本院於民國11
1年7月13日言詞辯論終結，判決如下：
    主      文
被告應給付原告新臺幣壹拾參萬捌仟玖佰伍拾伍元，及自民國一
一一年三月二十九日起至清償日止，按年息百分之五計算之利息
。
原告其餘之訴駁回。
訴訟費用由被告負擔百分之四十五，餘由原告負擔。
本判決第一項得假執行。但被告如以新臺幣壹拾參萬捌仟玖佰伍
拾伍元為原告預供擔保後，得免為假執行。
    事實及理由
壹、程序方面：
一、按訴狀送達後，原告不得將原訴變更或追加他訴，但擴張或
    減縮應受判決事項之聲明者，不在此限，民事訴訟法第255
    條第1項第3款定有明文。經查，本件原告起訴時聲明為：被
    告應給付原告新臺幣（下同）300,610元，及起訴狀繕本送
    達翌日起至清償日止，按年息百分之5計算之利息。嗣於民
    國111年6月22日言詞辯論期日，當庭陳明原告請求被告應給
    付之金額減縮為221,980元，再於111年7月13日言詞辯論時
    ，擴張訴之聲明為222,380元。核屬減縮及擴張應受判決事
    項之聲明，揆諸前開規定，自應准許。
二、被告經合法通知，未於言詞辯論期日到場，核無民事訴訟法
    第386條各款所列情形，爰依原告之聲請，由其一造辯論而
    為判決。
貳、實體方面：
一、原告主張：被告於110年5月27日上午7時30分許，駕駛車號0
    000-00號自用小客貨車，行經臺中市梧棲區中華路一段1巷
    與中華路一段交岔路口時，本應注意汽車行駛至交岔路口 
    時，應遵守燈光號誌之指示，竟未依號誌指示行駛，闖紅燈
    而直行駛入上開交岔路口，適原告駕駛原告法定代理人所有
    ，車號為000-0000號普通重型機車（下稱系爭車輛），因遵
    守兩段式左轉，其後直行綠燈欲通過該路口時，遭被告所駕
    車輛從右側撞擊，致原告受有右側踝部韌帶拉傷、右側距骨
    撕裂性骨折之傷勢，及系爭車輛受損，案經臺中市政府警察
    局清水分局處理在案。被告駕駛車輛，過失闖紅燈以致肇事
    ，原告因而受有如下損害：㈠醫療費用7,290元；㈡無法工作
    損失，原告因骨折需休養2月，於該期間自無法工作，原告
    每月薪資為24,000元，以2個月計算共為48,000元；㈢系爭車
    輛為原告之法定代理人所有，於本件車禍後，原告法定代理
    人已將損害賠償請求權讓與給原告，而系爭車輛之修理費用
    為67,090元；㈣精神慰撫金：原告因上開傷勢，精神上受有
    相當之痛苦，故請求100,000元之金額。上開金額合計為222
    ,380元，原告爰依侵權行為之法律關係，提起本件訴訟請求
    被告給付。至被告於警詢時雖抗辯其行車方向為綠燈，惟依
    現場圖及照片，原告已經過去到路中間的地方，如果是原告
    闖紅燈的話，應該就會先被其他車子撞到，不會到路中間才
    跟被告發生車禍，所以原告的行車方向應該是綠燈，另原告
    因本件車禍，已獲強制責任除出險8,465元等語。並聲明：
    被告應給付原告222,380元，及自起訴狀繕本送達翌日起至
    清償日止，按年息5%計算之利息。
二、被告未於言詞辯論期日到場，亦未提出書狀為任何聲明或陳
    述。
三、得心證之理由：
  ㈠原告主張之上揭事實，業據其提出臺中市政府警察局道路交
    通事故當事人登記聯單、調解不成立證明書、童綜合醫療社
    團法人童綜合醫院（下稱童綜合醫院）門診收據、光田醫療
    社團法人光田綜合醫院（下稱光田醫院）診斷證明書、門診
    收據、勞工保險被保險人投保資料表、系爭車輛之行車執照
    、冠泰機車行之估價單等（見本院卷第23-48、151、163-16
    5頁）為證，復有本院依職權向臺中市政府警察局清水分局
    調閱之本件交通事故全案卷宗資料在卷可佐。另按按汽車行
    駛至交岔路口，其行進、轉彎，應依下列規定：一、應遵守
    燈光號誌或交通指揮人員之指揮，遇有交通指揮人員指揮與
    燈光號誌並用時，以交通指揮人員之指揮為準。道路交通安
    全規則第102條第1項第1款定有明文。本件被告於行經車禍
    交岔路口時，其燈號應為紅燈，而原告駕駛系爭車輛，燈號
    應為綠燈，否則如原告闖紅燈，應該就會先被其他車子撞到
    ，不會到路中間才跟被告發生車禍等情，業據原告陳述明確
    ，核與道路交通事故現場圖及現場照片相符，而被告已於相
    當時期受合法之通知，於言詞辯論期日不到場，亦未提出準
    備書狀為任何爭執，本件經調查證據之結果，堪信原告之主
    張屬實，則被告確有原告所述未遵守上開道路交通安全規則
    之規定，致撞擊系爭車輛之過失甚明。
  ㈡按因故意或過失，不法侵害他人之權利者，負損害賠償責任
    ，民法第184條第1項前段定有明文。另按不法毀損他人之物
    者，被害人得向加害人請求賠償其物因毀損所減少之價額，
    依民法第196條請求賠償物被毀損所減少之價額，得以修復
    費用為估定標準，但以必要者為限（最高法院77年度第9次
    民事庭會議決議參照）。本件因被告過失侵權行為，致原告
    受有上開傷勢，及系爭車輛毀損，已如上述，被告依前開規
    定，自應負侵權行為損害賠償責任，原告請求被告賠償，自
    屬有據。茲就原告請求之金額應否准許，分述如下：
　⒈原告主張醫療費用包括童綜合醫院2,090元及光田醫院5,200
    元，既據原告提出相關之門診收據為證，被告並未到庭加以
    爭執，原告此部分之請求自可採信，應予准許。
　⒉無法工作損失部分，原告因本件車禍，確受有右側踝部韌帶
    拉傷、右側距骨撕裂性骨折之傷勢，且因骨折需休養兩個月
    ，仍需門診追蹤等情，有原告所提之光田醫院診斷證明書（
    見本院卷第45頁）可憑，自足採信。而原告於本件車禍前，
    確係任職於瑞祥精密機械工業有限公司，每月勞工保險投保
    薪資為24,000元等情，亦有原告所提勞工保險被保險人投保
    資料表（見本院卷第47、48頁）可憑，故原告主張其受有因
    骨折需休養2月，於該期間自無法工作，以2個月計算共為48
    ,000元之損害，自足採信，其此部分請求應予准許。
　⒊系爭車輛修理費部分：系爭車輛雖為原告法定代理人所有，
    惟原告法定代理人已於本院111年6月22日言詞辯論時，當庭
    將系爭車輛損害賠償請求權讓與原告，並經本院將該日言詞
    辯論筆錄繕本送達被告，自已發生效力。原告已提出冠泰機
    車行估價單共3張（見本院卷第163-165頁）為證，據估價單
    記載其維修品零件費用為62,090元，工資費用為5,000元，
    總額為67,090元，依行政院所頒固定資產耐用年數表及固定
    資產折舊率之規定，【機械腳踏車】之耐用年數為3年，依
    定率遞減法每年折舊1000分之536，另依營利事業所得稅查
    核準則第95條第6項規定「固定資產提列折舊採用定率遞減
    法者，以1年為計算單位，其使用期間未滿1年者，按實際使
    用之月數相當於全年之比例計算之，不滿1月者，以1月計」
    ，且依固定資產耐用年數表及固定資產折舊率之規定，機器
    腳踏車耐用年數為3年，且最後1年之折舊額加歷年折舊累計
    額，其總和不得超過該資產成本原額10分之9，殘值並應以1
    0分之1為合度，亦即應扣除10分之9之零件折舊。系爭車輛
    自出廠日109年（即西元2020年）9月，發照日期為109年9月
    21日，迄本件車禍發生時即110年5月27日，已使用9月，則
    零件扣除折舊後之修復費用估定為37,130元（計算式：第1
    年折舊值：62,090×0.536×《9/12》=24,960，第1年折舊後價
    值62,090-24,960=37,130），加計無庸扣除折舊之工資5,00
    0元後，原告得請求金額為42,130元（計算式：37,130＋5,00
    0＝42,130），原告逾此部分金額則無理由，應予駁回。
　⒋精神慰撫金部分：按慰藉金之賠償須以人格權遭遇侵害，使
    精神上受有痛苦為必要，其核給之標準固與財產上損害之計
    算不同，然非不可斟酌雙方之身份資力、加害程度及其他各
    種情形核定相當之數額（最高法院51年度台上字第223號民
    事裁判意旨參照）。查原告因本件交通事故而受有上開傷害
    ，有原告所提光田醫院所出具之診斷證明書（見本院卷第45
    頁），且需休養兩個月，足見傷勢非輕，顯見原告之身體及
    精神，確實因前開被告之過失傷害行為而受有相當痛苦，爰
    審酌原告受傷程度，並參酌原告與被告之稅務電子閘門財產
    所得調件明細表（見本院卷第123-130頁），斟酌兩造之身
    分、地位、經濟能力，及原告因此所受精神上痛苦之程度等
    一切情狀，認原告請求被告賠償精神慰撫金，於50,000元內
    尚屬適當，應予准許。至逾此郭分之請求則無理由，應予駁
    回。
　⒌綜上，原告受有損失之金額合計為147,420元（計算式：7,29
    0＋48,000＋42,130＋50,000＝147,420）。
　㈢按保險人依本法規定所為之保險給付，視為被保險人損害賠
    償金額之一部分；被保險人受賠償請求時，得扣除之，強制
    汽車責任保險法第32條定有明文。是強制汽車責任保險之被
    保險人於該範圍內之損害賠償責任即因而解免。本件原告已
    獲得汽車強制責任保險金理賠金8,465元，業據原告於本院1
    11年6月22日言詞辯論時所確認，並有其所提存摺影本（見
    本院卷第149頁）為證，是此部分之款項自應於本件損害賠
    償請求中扣除，經扣除後，原告得請求被告賠償之金額為13
    8,955元（計算式：147,420－8,465＝138,955），故原告請求
    被告給付，於上開金額部分自有理由，逾此部分則應予駁回
    。
  ㈣按給付無確定期限者，債務人於債權人得請求給付時，經其
    催告而未為給付，自受催告時起，負遲延責任。其經債權人
    起訴而送達訴狀，或依督促程式送達支付命令，或為其他相
    類之行為者，與催告有同一之效力，民法第229條第2項定有
    明文。又遲延之債務，以支付金錢為標的者，債權人得請求
    依法定利率計算之遲延利息。但約定利率較高者，仍從其約
    定利率；應付利息之債務，其利率未經約定，亦無法律可據
    者，週年利率為5％，民法第233條第1項及第203條亦有明文
    。本件原告對被告之前揭損害賠償債權，既經原告起訴而送
    達訴狀，被告迄未給付，當應負遲延責任。是原告請求被告
    給付自起訴狀繕本送達被告翌日即111年3月29日起（參本院
    卷第107頁送達證書）至清償日止，按年息百分之5計算之法
    定遲延利息，核屬有據，應予准許。
  ㈤綜上所述，原告依侵權行為法律關係，請求被告給付原告138
    ,955元，及自111年3月29日起至清償日止，按年息百分之5
    計算之利息，為有理由，應予准許。
四、本件原告勝訴部分係適用簡易程序所為被告敗訴之判決，爰
    依民事訴訟法第389條第1項第3款之規定，依職權宣告假執
    行。另依職權酌定相當擔保金額，宣告被告為原告預供擔保
    後，得免為假執行。
五、訴訟費用負擔之依據：民事訴訟法第79條。 
中　　華　　民　　國　　111 　年　　7 　　月　　27　　日
                  沙鹿簡易庭   法  官  黃建都
以上為正本係照原本作成。
如不服本判決，應於送達後20日內，向本院提出上訴狀並表明上
訴理由，如於本判決宣示後送達前提起上訴者，應於判決送達後
20日內補提上訴理由書（須附繕本）。如委任律師提起上訴者，
應一併繳納上訴審裁判費。
中　　華　　民　　國　　111 　年　　7 　　月　　27　　日
                               書記官